---
title: "Notebook del Proyecto Final"
output: html_notebook
---

## Señal de Cambio Climático para Índices de Precipitación en la Zonificación Agroecológica de Colombia

### Pauetes

```{r}
require(ggplot2)
require(visualizeR)
require(loadeR)
require(transformeR)
require(RColorBrewer)
require(climate4R.climdex)
```

### Zona de Estudio

#### Colombia

```{r}
xlim = c(-80, -66)
ylim = c(-5,13)
```

#### Zonificación agroecológica

```{r}
Caribe = list(xlim = c(-76.9,-70.9),ylim = c(7.9,12.8))
Pacifico = list(xlim = c(-78.9,-77),ylim = c(1.4,8.7))
Andina = list(xlim = c(-76.7,-72),ylim = c(1.7,7.6))
Llanos = list(xlim = c(-71.6,-66.5),ylim = c(0.9,7.2))
Amazonas = list(xlim = c(-76.2,-68.6),ylim = c(-4.5,0.7))
```

```{r}
MapCaribe = map.lines(lonLim = Caribe$xlim, latLim = Caribe$ylim, col = "gold",lwd = 2)
MapPacifico = map.lines(lonLim = Pacifico$xlim, latLim = Pacifico$ylim, col = "cyan3",lwd = 2)
MapAndina = map.lines(lonLim = Andina$xlim, latLim = Andina$ylim, col = "firebrick2",lwd = 2)
MapLlanos = map.lines(lonLim = Llanos$xlim, latLim = Llanos$ylim, col = "gray32",lwd = 2)
MapAmazonas = map.lines(lonLim = Amazonas$xlim, latLim = Amazonas$ylim, col = "chartreuse2",lwd = 2)

colregions = list(MapCaribe,MapPacifico,MapAndina,MapLlanos,MapAmazonas)
```

### Función para agregar datos

```{r}
aggregateRegion = function(dataset,region,name){
  
  subset = subsetGrid(dataset, lonLim = region$xlim, latLim = region$ylim)
  
  data = aggregateGrid(subset,
                       aggr.lon = list(FUN = "mean", na.rm = TRUE),
                       aggr.lat = list(FUN = "mean",na.rm = TRUE))
  
  df = data.frame(Indice = c(data$Data[1,],data$Data[2,]),
                  Escenario = c(rep("RCP 4.5",30),rep("RCP 8.5",30)),
                  Region = rep(name,60),
                  Fecha = 2021:2050)
  
  return(df)
  
}
```

### Período de estudio

```{r}
y.h = 1981:2010
y.f = 2021:2050
```

### Login en UDG

```{r}
password = read.table("C:/Users/Dave Mont/Desktop/Master_of_DataScience/DL-meteo/pass.txt",header = TRUE)
loginUDG(username = toString(password$user), password = toString(password$password))
```

### Datasets del CMIP5

```{r}
path = "http://meteo.unican.es//tds5/dodsC/cmip5/EC-EARTH/EC-EARTH/"

CMIP5.historical = paste0(path,"historical/day/ec-earth_ec-earth_historical_r12i1p1.ncml")
CMIP5.rcp45 = paste0(path,"rcp45/day/ec-earth_ec-earth_rcp45_r12i1p1.ncml")
CMIP5.rcp85 = paste0(path,"rcp85/day/ec-earth_ec-earth_rcp85_r12i1p1.ncml")
```

##### Variables del datasest

```{r}
di.historical = dataInventory(CMIP5.historical)
names(di.historical)
```

#### Info de la variable PR

```{r}
di.historical$pr
```

#### Diccionario

Aquí es especifica el valor de escala para la conversión de unidades.

```{r}
file.create("dic.dic")
writeLines(c("identifier,short_name,time_step,lower_time_bound,upper_time_bound,cell_metod,offset,scale,deaccum,derived,interface","pr,pr,24h,0,24,max,0,86400,0,0,"), "dic.dic")
```

#### Cargar datos

```{r}
pr.h = loadGridData(CMIP5.historical,
                    var = "pr",
                    season = 1:12,
                    years = y.h,
                    lonLim = xlim,
                    latLim = ylim,
                    dictionary = "dic.dic")
```

```{r}
pr.rcp45 = loadGridData(CMIP5.rcp45,
                        var = "pr",
                        season = 1:12,
                        years = y.f,
                        lonLim = xlim,
                        latLim = ylim,
                        dictionary = "dic.dic")
```

```{r}
pr.rcp85 = loadGridData(CMIP5.rcp85,
                        var = "pr",
                        season = 1:12,
                        years = y.f,
                        lonLim = xlim,
                        latLim = ylim,
                        dictionary = "dic.dic")
```

### Índices ETCCDI

#### Listado de índices

```{r}
climdexShow()
```

#### Cálculo de índices

```{r}
R10mm.h = climdexGrid("R10mm",pr = pr.h)
R20mm.h = climdexGrid("R20mm",pr = pr.h)
CDD.h = climdexGrid("CDD",pr = pr.h)
CWD.h = climdexGrid("CWD",pr = pr.h)

R10mm.rcp85 = climdexGrid("R10mm",pr = pr.rcp85)
R20mm.rcp85 = climdexGrid("R20mm",pr = pr.rcp85)
CDD.rcp85 = climdexGrid("CDD",pr = pr.rcp85)
CWD.rcp85 = climdexGrid("CWD",pr = pr.rcp85)

R10mm.rcp45 = climdexGrid("R10mm",pr = pr.rcp45)
R20mm.rcp45 = climdexGrid("R20mm",pr = pr.rcp45)
CDD.rcp45 = climdexGrid("CDD",pr = pr.rcp45)
CWD.rcp45 = climdexGrid("CWD",pr = pr.rcp45)
```

### Gráficos espaciales y temporales de los índices

```{r}
require(RColorBrewer)
require(gridExtra)

colsindexD = rev(brewer.pal(n = 9, "RdYlBu"))
colsindexW = brewer.pal(n = 9, "RdYlBu")
colsdelta = brewer.pal(n = 9, "Reds")
```

#### R10mm

```{r}
R10mm = makeMultiGrid(climatology(R10mm.h),
                      climatology(R10mm.rcp45),
                      climatology(R10mm.rcp85),
                      skip.temporal.check = TRUE)

attr(R10mm$Variable,"longname") = c("R10mm Histórico","R10mm RCP 4.5","R10mm RCP 8.5")

jpeg("C:/Users/Dave Mont/Desktop/Master_of_DataScience/DL-meteo/Final-project/R10mm.jpg",
     width = 2000,height = 1000,res = 300)
spatialPlot(R10mm,
            backdrop.theme = "countries",
            at = seq(0, 365, 10),
            col.regions = colorRampPalette(colsindexW),
            sp.layout = colregions)
dev.off()
```

```{r}
R10mmCaribe = aggregateRegion(makeMultiGrid(R10mm.rcp45,R10mm.rcp85),Caribe,"Caribe")
R10mmPacifico = aggregateRegion(makeMultiGrid(R10mm.rcp45,R10mm.rcp85),Pacifico,"Pacifico")
R10mmAndina = aggregateRegion(makeMultiGrid(R10mm.rcp45,R10mm.rcp85),Andina,"Andina")
R10mmLlanos = aggregateRegion(makeMultiGrid(R10mm.rcp45,R10mm.rcp85),Llanos,"Llanos")
R10mmAmazonas = aggregateRegion(makeMultiGrid(R10mm.rcp45,R10mm.rcp85),Amazonas,"Amazonas")
R10mmRegions = rbind(R10mmCaribe,R10mmPacifico,R10mmAndina,R10mmLlanos,R10mmAmazonas)

jpeg("C:/Users/Dave Mont/Desktop/Master_of_DataScience/DL-meteo/Final-project/R10mm_lineplot.jpg",
     width = 3000,height = 2000,res = 500)
ggplot(R10mmRegions,aes(x = Fecha,y = Indice,color = Region,linetype = Escenario,shape = Escenario)) +
  geom_line(alpha = .3) + theme_bw() + geom_point(alpha = .3,size = 1.3) +
  geom_smooth(method = "lm",se = FALSE,size = .7) + ylab("R10mm") +
  scale_color_manual(values = c(Caribe = "gold",
                                Pacifico = "cyan3",
                                Andina = "firebrick2",
                                Llanos = "gray32",
                                Amazonas = "chartreuse2"))
dev.off()
```

#### R20mm

```{r}
R20mm = makeMultiGrid(climatology(R20mm.h),
                      climatology(R20mm.rcp45),
                      climatology(R20mm.rcp85),
                      skip.temporal.check = TRUE)

attr(R20mm$Variable,"longname") = c("R20mm Histórico","R20mm RCP 4.5","R20mm RCP 8.5")

jpeg("C:/Users/Dave Mont/Desktop/Master_of_DataScience/DL-meteo/Final-project/R20mm.jpg",
     width = 2000,height = 1000,res = 300)
spatialPlot(R20mm,
            backdrop.theme = "countries",
            at = seq(0, 365, 10),
            col.regions = colorRampPalette(colsindexW),
            sp.layout = colregions)
dev.off()
```

```{r}
R20mmCaribe = aggregateRegion(makeMultiGrid(R20mm.rcp45,R20mm.rcp85),Caribe,"Caribe")
R20mmPacifico = aggregateRegion(makeMultiGrid(R20mm.rcp45,R20mm.rcp85),Pacifico,"Pacifico")
R20mmAndina = aggregateRegion(makeMultiGrid(R20mm.rcp45,R20mm.rcp85),Andina,"Andina")
R20mmLlanos = aggregateRegion(makeMultiGrid(R20mm.rcp45,R20mm.rcp85),Llanos,"Llanos")
R20mmAmazonas = aggregateRegion(makeMultiGrid(R20mm.rcp45,R20mm.rcp85),Amazonas,"Amazonas")
R20mmRegions = rbind(R20mmCaribe,R20mmPacifico,R20mmAndina,R20mmLlanos,R20mmAmazonas)

jpeg("C:/Users/Dave Mont/Desktop/Master_of_DataScience/DL-meteo/Final-project/R20mm_lineplot.jpg",
     width = 3000,height = 2000,res = 500)
ggplot(R20mmRegions,aes(x = Fecha,y = Indice,color = Region,linetype = Escenario,shape = Escenario)) +
  geom_line(alpha = .3) + theme_bw() + geom_point(alpha = .3,size = 1.3) +
  geom_smooth(method = "lm",se = FALSE,size = .7) + ylab("R20mm") +
  scale_color_manual(values = c(Caribe = "gold",
                                Pacifico = "cyan3",
                                Andina = "firebrick2",
                                Llanos = "gray32",
                                Amazonas = "chartreuse2"))
dev.off()
```

#### CDD

```{r}
CDD = makeMultiGrid(climatology(CDD.h),
                      climatology(CDD.rcp45),
                      climatology(CDD.rcp85),
                      skip.temporal.check = TRUE)

attr(CDD$Variable,"longname") = c("CDD Histórico","CDD RCP 4.5","CDD RCP 8.5")

jpeg("C:/Users/Dave Mont/Desktop/Master_of_DataScience/DL-meteo/Final-project/CDD.jpg",
     width = 2000,height = 1000,res = 300)
spatialPlot(CDD,
            backdrop.theme = "countries",
            at = seq(0, 365, 10),
            col.regions = colorRampPalette(colsindexD),
            sp.layout = colregions)
dev.off()
```

```{r}
CDDCaribe = aggregateRegion(makeMultiGrid(CDD.rcp45,CDD.rcp85),Caribe,"Caribe")
CDDPacifico = aggregateRegion(makeMultiGrid(CDD.rcp45,CDD.rcp85),Pacifico,"Pacifico")
CDDAndina = aggregateRegion(makeMultiGrid(CDD.rcp45,CDD.rcp85),Andina,"Andina")
CDDLlanos = aggregateRegion(makeMultiGrid(CDD.rcp45,CDD.rcp85),Llanos,"Llanos")
CDDAmazonas = aggregateRegion(makeMultiGrid(CDD.rcp45,CDD.rcp85),Amazonas,"Amazonas")
CDDRegions = rbind(CDDCaribe,CDDPacifico,CDDAndina,CDDLlanos,CDDAmazonas)

jpeg("C:/Users/Dave Mont/Desktop/Master_of_DataScience/DL-meteo/Final-project/CDD_lineplot.jpg",
     width = 3000,height = 2000,res = 500)
ggplot(CDDRegions,aes(x = Fecha,y = Indice,color = Region,linetype = Escenario,shape = Escenario)) +
  geom_line(alpha = .3) + theme_bw() + geom_point(alpha = .3,size = 1.3) +
  geom_smooth(method = "lm",se = FALSE,size = .7) + ylab("CDD") +
  scale_color_manual(values = c(Caribe = "gold",
                                Pacifico = "cyan3",
                                Andina = "firebrick2",
                                Llanos = "gray32",
                                Amazonas = "chartreuse2"))
dev.off()
```

#### CWD

```{r}
CWD = makeMultiGrid(climatology(CWD.h),
                      climatology(CWD.rcp45),
                      climatology(CWD.rcp85),
                      skip.temporal.check = TRUE)

attr(CWD$Variable,"longname") = c("CWD Histórico","CWD RCP 4.5","CWD RCP 8.5")

jpeg("C:/Users/Dave Mont/Desktop/Master_of_DataScience/DL-meteo/Final-project/CWD.jpg",
     width = 2000,height = 1000,res = 300)
spatialPlot(CWD,
            backdrop.theme = "countries",
            at = seq(0, 365, 10),
            col.regions = colorRampPalette(colsindexW),
            sp.layout = colregions)
dev.off()
```

```{r}
CWDCaribe = aggregateRegion(makeMultiGrid(CWD.rcp45,CWD.rcp85),Caribe,"Caribe")
CWDPacifico = aggregateRegion(makeMultiGrid(CWD.rcp45,CWD.rcp85),Pacifico,"Pacifico")
CWDAndina = aggregateRegion(makeMultiGrid(CWD.rcp45,CWD.rcp85),Andina,"Andina")
CWDLlanos = aggregateRegion(makeMultiGrid(CWD.rcp45,CWD.rcp85),Llanos,"Llanos")
CWDAmazonas = aggregateRegion(makeMultiGrid(CWD.rcp45,CWD.rcp85),Amazonas,"Amazonas")
CWDRegions = rbind(CWDCaribe,CWDPacifico,CWDAndina,CWDLlanos,CWDAmazonas)

jpeg("C:/Users/Dave Mont/Desktop/Master_of_DataScience/DL-meteo/Final-project/CWD_lineplot.jpg",
     width = 3000,height = 2000,res = 500)
ggplot(CWDRegions,aes(x = Fecha,y = Indice,color = Region,linetype = Escenario,shape = Escenario)) +
  geom_line(alpha = .3) + theme_bw() + geom_point(alpha = .3,size = 1.3) +
  geom_smooth(method = "lm",se = FALSE,size = .7) + ylab("CWD") +
  scale_color_manual(values = c(Caribe = "gold",
                                Pacifico = "cyan3",
                                Andina = "firebrick2",
                                Llanos = "gray32",
                                Amazonas = "chartreuse2"))
dev.off()
```

### Gráficos de CCS

#### R10mm

```{r}
CCS.R10mm.rcp45 = gridArithmetics(R10mm.rcp45,R10mm.h,operator = "-")
CCS.R10mm.rcp85 = gridArithmetics(R10mm.rcp85,R10mm.h,operator = "-")

CCS.R10mm = makeMultiGrid(climatology(CCS.R10mm.rcp45),
                        climatology(CCS.R10mm.rcp85),
                        skip.temporal.check = TRUE)

attr(CCS.R10mm$Variable,"longname") = c("R10mm CCS RCP 4.5","R10mm CCS RCP 8.5")

jpeg("C:/Users/Dave Mont/Desktop/Master_of_DataScience/DL-meteo/Final-project/R10mm_CCS.jpg",
     width = 2000,height = 1000,res = 300)
spatialPlot(CCS.R10mm,
            backdrop.theme = "countries",
            at = seq(-50,50,5),
            col.regions = colorRampPalette(colsindexW),
            sp.layout = colregions)
dev.off()
```

#### R20mm

```{r}
CCS.R20mm.rcp45 = gridArithmetics(R20mm.rcp45,R20mm.h,operator = "-")
CCS.R20mm.rcp85 = gridArithmetics(R20mm.rcp85,R20mm.h,operator = "-")

CCS.R20mm = makeMultiGrid(climatology(CCS.R20mm.rcp45),
                        climatology(CCS.R20mm.rcp85),
                        skip.temporal.check = TRUE)

attr(CCS.R20mm$Variable,"longname") = c("R20mm CCS RCP 4.5","R20mm CCS RCP 8.5")

jpeg("C:/Users/Dave Mont/Desktop/Master_of_DataScience/DL-meteo/Final-project/R20mm_CCS.jpg",
     width = 2000,height = 1000,res = 300)
spatialPlot(CCS.R20mm,
            backdrop.theme = "countries",
            at = seq(-50,50,5),
            col.regions = colorRampPalette(colsindexW),
            sp.layout = colregions)
dev.off()
```

#### CDD

```{r}
CCS.CDD.rcp45 = gridArithmetics(CDD.rcp45,CDD.h,operator = "-")
CCS.CDD.rcp85 = gridArithmetics(CDD.rcp85,CDD.h,operator = "-")

CCS.CDD = makeMultiGrid(climatology(CCS.CDD.rcp45),
                        climatology(CCS.CDD.rcp85),
                        skip.temporal.check = TRUE)

attr(CCS.CDD$Variable,"longname") = c("CDD CCS RCP 4.5","CDD CCS RCP 8.5")

jpeg("C:/Users/Dave Mont/Desktop/Master_of_DataScience/DL-meteo/Final-project/CDD_CCS.jpg",
     width = 2000,height = 1000,res = 300)
spatialPlot(CCS.CDD,
            backdrop.theme = "countries",
            at = seq(-50,50, 5),
            col.regions = colorRampPalette(colsindexD),
            sp.layout = colregions)
dev.off()
```

#### CWD

```{r}
CCS.CWD.rcp45 = gridArithmetics(CWD.rcp45,CWD.h,operator = "-")
CCS.CWD.rcp85 = gridArithmetics(CWD.rcp85,CWD.h,operator = "-")

CCS.CWD = makeMultiGrid(climatology(CCS.CWD.rcp45),
                        climatology(CCS.CWD.rcp85),
                        skip.temporal.check = TRUE)

attr(CCS.CWD$Variable,"longname") = c("CWD CCS RCP 4.5","CWD CCS RCP 8.5")

jpeg("C:/Users/Dave Mont/Desktop/Master_of_DataScience/DL-meteo/Final-project/CWD_CCS.jpg",
     width = 2000,height = 1000,res = 300)
spatialPlot(CCS.CWD,
            backdrop.theme = "countries",
            at = seq(-50,50,5),
            col.regions = colorRampPalette(colsindexW),
            sp.layout = colregions)
dev.off()
```

