---
title: "Práctica 5"
output:
  html_document:
    df_print: paged
---

## David Montero Loaiza

### Problema 1

Realiza las siguientes tareas:

#### i) Simula 50 tiradas de un dado.

```{r}
n = 6

# 50 TIRADAS DE UN DADO
tir50 = sample(6,50,replace = TRUE)
print(tir50)
```

#### ii) Considera la variable aleatoria, X, definida como el número que sale al tirar el dado. ¿Cuánto valen $\bar{X}$, $S^2$, $E(\bar{X})$, $Var(\bar{X})$, $E(X)$ y $Var(X)$?

```{r}
# MEDIA MUESTRAL
X = mean(tir50)
paste("Media muestral:",X)

# VARIANZA MUESTRAL
S2 = var(tir50)
paste("Varianza muestral:",S2)

# VALOR ESPERADO DE LA VARIABLE ALEATORIA
E = (n + 1)/2
paste("Valor esperado de la variable aleatoria:",E)

# VARIANZA DE LA VARIABLE ALEATORIA
V = (n^2 - 1)/12
paste("Varianza de la variable aleatoria:",V)

# VALOR ESPERADO DE LA MEDIA MUESTRAL
Ex = E
paste("Valor esperado de la media muestral:",Ex)

# VARIANZA DE LA MEDIA MUESTRAL
Vx = V/n
paste("Varianza de la media muestral:",Vx)
```

### Problema 2

Realiza las siguientes tareas:

#### i) Simula 50 tiradas de dos dados.

```{r}
# 50 TIRADAS DE DOS DADOS
tir50_d1 = sample(6,50,replace = TRUE)
tir50_d2 = sample(6,50,replace = TRUE)
tir50_2dados = tir50_d1 + tir50_d2
print(tir50_2dados)
```

#### ii) Considera la variable aleatoria, X, definida como la suma de los números que salen al tirar dos dados. ¿Cuánto valen $\bar{X}$, $S^2$, $E(\bar{X})$, $Var(\bar{X})$, $E(X)$ y $Var(X)$?

```{r}
# MEDIA MUESTRAL
X = mean(tir50_2dados)
paste("Media muestral:",X)

# VARIANZA MUESTRAL
S2 = var(tir50_2dados)
paste("Varianza muestral:",S2)

# VALOR ESPERADO DE LA VARIABLE ALEATORIA
E = X
paste("Valor esperado de la variable aleatoria:",E)

# VARIANZA DE LA VARIABLE ALEATORIA
V = S2
paste("Varianza de la variable aleatoria:",V)

# VALOR ESPERADO DE LA MEDIA MUESTRAL
Ex = E
paste("Valor esperado de la media muestral:",Ex)

# VARIANZA DE LA MEDIA MUESTRAL
Vx = V/50
paste("Varianza de la media muestral:",Vx)
```

### Problema 3

Realiza las siguientes tareas:

#### i) Simula alturas de 50 personas de una población de altura media 176 y desviación típica 11 centímetros.

```{r}
# SIMULACION DE 50 ALTURAS
mu = 176
sigma = 11
alturas = rnorm(50,mu,sigma)
print(alturas)
```

#### ii) Considera la variable aleatoria, X, definida como la altura de una persona de la población descrita anteriormente. ¿Cuánto valen $\bar{X}$, $S^2$, $E(\bar{X})$, $Var(\bar{X})$, $E(X)$ y $Var(X)$?

```{r}
# MEDIA MUESTRAL
X = mean(alturas)
paste("Media muestral:",X)

# VARIANZA MUESTRAL
S2 = var(alturas)
paste("Varianza muestral:",S2)

# VALOR ESPERADO DE LA VARIABLE ALEATORIA
E = X
paste("Valor esperado de la variable aleatoria:",E)

# VARIANZA DE LA VARIABLE ALEATORIA
V = S2
paste("Varianza de la variable aleatoria:",V)

# VALOR ESPERADO DE LA MEDIA MUESTRAL
Ex = E
paste("Valor esperado de la media muestral:",Ex)

# VARIANZA DE LA MEDIA MUESTRAL
Vx = V/50
paste("Varianza de la media muestral:",Vx)
```

### Problema 4

Realiza las siguientes tareas:

#### i) Simula el número de goles marcados en 10 partidos siendo el promedio de goles por partido en la liga 2.8.

```{r}
# SIMULACION DEL NUMERO DE GOLES
lambda = 2.8
goles = rpois(10,lambda)
print(goles)
```

#### ii) Considera la variable aleatoria, X, definida como el número de goles en un partido de la liga anteriormente mencionada. ¿Cuánto valen $\bar{X}$, $S^2$, $E(\bar{X})$, $Var(\bar{X})$, $E(X)$ y $Var(X)$?

```{r}
# MEDIA MUESTRAL
X = mean(goles)
paste("Media muestral:",X)

# VARIANZA MUESTRAL
S2 = var(goles)
paste("Varianza muestral:",S2)

# VALOR ESPERADO DE LA VARIABLE ALEATORIA
E = lambda
paste("Valor esperado de la variable aleatoria:",E)

# VARIANZA DE LA VARIABLE ALEATORIA
V = lambda
paste("Varianza de la variable aleatoria:",V)

# VALOR ESPERADO DE LA MEDIA MUESTRAL
Ex = E
paste("Valor esperado de la media muestral:",Ex)

# VARIANZA DE LA MEDIA MUESTRAL
Vx = V/10
paste("Varianza de la media muestral:",Vx)
```

### Problema 5

Simula las posiciones de 32 fichas colocadas al azar en un tablero de 8 por 8 casillas, teniendo en cuenta que solo puede haber una ficha por casilla.

```{r}
# SIMULAR LAS POSICIONES DE 32 FICHAS
x = c(rep(1,32),rep(0,32))
tablero = matrix(sample(x,8*8),8,8)
print(tablero)
```

### Problema 6

Representa gráficamente cada una de las muestras simuladas y guarda las gráficas en archivo.

#### Simulación de 50 tiradas de un dado

```{r}
hist(tir50,main = "Histograma de 50 tiradas de un dado",xlab = "Valor del dado",freq = FALSE,breaks = 10)
```

#### Simulación de 50 tiradas de dos dados

```{r}
hist(tir50_2dados,main = "Histograma de 50 tiradas de dos dados",xlab = "Valor de la suma",freq = FALSE,breaks = 10)
```

#### Simulación de 50 alturas

```{r}
hist(alturas,main = "Histograma de 50 alturas",xlab = "Altura",freq = FALSE,breaks = 10)
```

#### Simulación del número de goles en 10 partidos

```{r}
hist(goles,main = "Histograma de goles en 10 partidos",xlab = "Goles por partido",freq = FALSE,breaks = 10)
```

#### Simulación de posiciones de 32 fichas en un tablero

```{r}
image(tablero)
```

